【裁判字號】    99,上易,1038
【裁判日期】    990514
【裁判案由】    竊盜
【裁判全文】
臺灣高等法院刑事判決                99年度上易字第1038號
上  訴  人  臺灣板橋地方法院檢察署檢察官
被      告  甲○○
上列上訴人因被告竊盜案件，不服臺灣板橋地方法院九十九年度
易字第四一九號，中華民國九十九年三月三十一日第一審判決（
起訴案號：臺灣板橋地方法院檢察署九十八年度偵字第一六一０
六號），提起上訴，本院判決如下：
    主  文
上訴駁回。
    理  由
一、依刑事訴訟法第三百五十條、第三百六十一條、第三百六十
    二條、第三百六十七條規定，不服地方法院之第一審判決而
    上訴者，須提出上訴書狀，並應敘明具體理由，為上訴必備
    之程式；其所提出之書狀未敘述上訴理由，或僅曾以言詞陳
    述上訴理由者，均應於上訴期間屆滿後二十日內補提理由書
    於第一審法院。第一審法院經形式審查，認逾期未補提上訴
    理由者，應定期間先命補正；逾期未補正者，為上訴不合法
    律上之程式，應以裁定駁回。倘已提出上訴理由，但所提非
    屬具體理由者，則由第二審法院以上訴不合法律上之程式，
    判決駁回。而所謂具體理由，必係依據卷內既有訴訟資料或
    提出新事證，指摘或表明第一審判決有何採證認事、用法或
    量刑等足以影響判決本旨之不當或違法，而構成應予撤銷之
    具體事由，始克當之（例如：依憑證據法則具體指出所採證
    據何以不具證據能力，或依憑卷證資料，明確指出所為證據
    證明力之判斷如何違背經驗、論理法則）；倘僅泛言原判決
    認定事實錯誤、違背法令、量刑失之過重或輕縱，而未依上
    揭意旨指出具體事由，或形式上雖已指出具體事由，然該事
    由縱使屬實，亦不足以認為原判決有何不當或違法者（例如
    ：對不具有調查必要性之證據，法院未依聲請調查亦未說明
    理由，或援用證據不當，但除去該證據仍應為同一事實之認
    定），皆難謂係具體理由，俾與第二審上訴制度旨在請求第
    二審法院撤銷、變更第一審不當或違法之判決，以實現個案
    救濟之立法目的相契合，並節制濫行上訴（詳最高法院九十
    七年度台上字第八九二號判決參照）。又第二審法院認為上
    訴書狀未敘述理由，依刑事訴訟法第三百六十七條但書規定
    ，始應定期間命其補正。如認上訴書狀已敘述理由，但其理
    由非屬具體，其所為上訴，即不符上訴之法定要件，自得逕
    行判決駁回，無定期命補正問題（詳最高法院九十七年度台
    上字第三五九九號判決參照）。
二、本件臺灣板橋地方法院檢察署檢察官不服原判決，而形式上
    提出如下上訴理由：
（一）被告甲○○確有以門號0000000000號行動電話
      於民國九十八年一月十五日二十時五十八分許，傳送內容
      為「跟你乙○○講，楊定國跟我二月十日開庭。你們不把
      我的業績算給我，我只好把所有中信街資料交給法官及游
      國鑫、楊定國<定金收款憑證、要約書、還有游國鑫跟楊
      定國所有的協議書>，讓法官裁定。另外楊定國告乙○○
      獲得不起訴書內容就是因為缺以上資料」之簡訊予告訴人
      乙○○之配偶。
（二）被告甲○○於九十八年三月二十六日二十一時許，於與告
      訴人乙○○談話時經告訴人乙○○詢問：「公司的資料呢
      ？公司的正本不都是在你那邊」時回答：「對啊」，且被
      告甲○○與告訴人乙○○間另有財務糾紛等情，亦經原審
      於判決理由欄四（一）及五中認定明確。
  由上可知堪認被告甲○○已於上開簡訊及對話中自承持有上開
  文件，且被告甲○○因與告訴人乙○○有所財務糾紛，亦可認
  被告甲○○有動機竊取上開文件要求告訴人乙○○給付尚有疑
  義之業績獎金，如被告甲○○未竊取告訴人乙○○之文件，應
  不致多次以簡訊並於電話對談中表示持有上開文件，徒增告訴
  人乙○○識破風險等情，益徵被告甲○○應確係竊取上開文件
  云云。
三、經查：
（一）就前揭被告甲○○所傳送之簡訊而言：
      依上揭簡訊內容以觀，並無法認定被告甲○○於簡訊中所
      謂「所有中信街資料交給法官及游國鑫、楊定國<定金收
      款憑證、要約書、還有游國鑫跟楊定國所有的協議書>」
      部分語意究竟指的是上揭文件資料之正本亦或是影本。衡
      情，在訴訟上提出資料並非僅限於正本，提出影本亦有可
      能成為訴訟上證據使用，是無法以上揭簡訊內容，遽以認
      定告訴人乙○○所指述被告甲○○竊取上揭文件資料乙事
      為真。況警員於九十八年五月十八日下午十三時許，至被
      告甲○○位在臺北縣五股鄉○○○路六十七號二樓住處搜
      索，並未發現查扣到上揭簡訊當中所指有關臺北縣新莊市
      ○○街房屋交易資料等情，有自願受搜索同意書、臺北縣
      政府警察局新莊分局搜索筆錄、無應扣押之物證明書以及
      被告甲○○九十八年五月十八日調查筆錄等件在卷可按（
      詳偵卷第十九頁、第二十頁至第二二頁、第二三頁、第十
      頁至第十二頁），且於偵查中，檢察官向臺灣臺北地方法
      院調閱上開案件即九十八年度訴字第五九二號民事訴訟卷
      宗，當中所提出附件資料均為影本，則顯然在另案民事訴
      訟當中，檢察官並未發現有告訴人乙○○所指述有關臺北
      縣新莊市○○街房屋交易資料正本，而被告甲○○於偵查
      中復供述：我所有之臺北縣新莊市○○街房屋過戶的買賣
      契約書及權狀影本，而該影本來源是因案外人楊定國告告
      訴人乙○○詐欺案件中，告訴人乙○○請我幫忙影印因此
      我才有影本等情（詳偵卷第三七頁），核與告訴人乙○○
      於偵查中所證述：我曾要被告甲○○去影印資料，我不知
      道被告甲○○居然留有一份等語（詳偵卷第三七頁至第三
      八頁）相合，故被告甲○○如於另案民事訴訟中提出臺北
      縣新莊市○○街房屋過戶的買賣契約書及權狀影本，亦無
      法認定被告甲○○有公訴意旨所指竊盜犯行。
（二）就前揭被告甲○○與告訴人乙○○於九十八年三月二十六
      日二十一時許之電話內容而言：
      被告甲○○於九十八年三月二十六日二十一時許，於與告
      訴人乙○○談話時經告訴人乙○○詢問：「公司的資料呢
      ？公司的正本不都是在你那邊」時雖回答：「對啊」，惟
      依告訴人乙○○提出其與被告甲○○於當天九十八年三月
      二十六日晚間二十一時許內容譯文復記載：「告訴人乙○
      ○問：．．．今天資料是公司的，是我的勒，你給我偷拿
      去幹嘛？」，「被告甲○○答：我沒有偷拿喔」等內容，
      亦有上揭譯文在卷（詳偵卷第二五頁）可按，則被告甲○
      ○顯然在前揭通話當時當場向告訴人乙○○否認其曾竊取
      中信街資料。另被告甲○○於警詢中復供稱：我知道案外
      人游國鑫擁有該資料等語（詳偵卷第四頁），亦與一般房
      屋仲介交易實際情形，所簽立之契約書、要約書、定金收
      款憑證、協議書通常會製作一式數份，以交由買賣及仲介
      各方取得常情相符，所以即使被告甲○○上揭供述手上取
      得中信街買賣房屋之資料正本，亦非必然從告訴人乙○○
      處竊取而得。是無法僅以上開通話內容，逕以推認定被告
      甲○○有至啟皓公司竊取上揭資料正本。
（三）末查偵查中警方亦曾要求告訴人乙○○提出被告甲○○於
      九十七年十一月離職前之啟皓公司監視錄影帶，但該公司
      九十七年十一月份前的錄影畫面均已遭覆蓋無法讀取一節
      ，亦經告訴人乙○○於偵查中證述明確（詳偵卷第三八頁
      ），是本案亦無查獲遭竊取之贓物或是於竊盜發生現場所
      取得之稽證等直接證據，可資證明公訴意旨所指稱被告甲
      ○○確於九十七年十一月間某日，進入啟皓公司，徒手竊
      取置放於檔案櫃內之客戶房屋買賣資料，另告訴人乙○○
      並未親身見聞被告甲○○至公司竊取中信街房屋資料，而
      係以事後被告甲○○之簡訊、與被告甲○○之通話內容以
      及另案民事訴訟資料加以推測，因而認定被告甲○○竊取
      臺北縣新莊市○○街房屋交易資料正本，惟此僅係告訴人
      乙○○事後之臆測，自難徒憑告訴人乙○○片面之推測即
      認定被告甲○○涉犯竊盜犯行。
（四）綜上所述，由於被告甲○○與告訴人乙○○間另有財務糾
      紛，無法排除被告甲○○所辯稱因為追討獎金，始向告訴
      人乙○○傳送該簡訊並於通話中稱其有上揭資料正本以使
      告訴人乙○○解決財務糾紛之可能，且即使被告甲○○有
      上揭資料之正本，亦有可能從其他契約當事人處取得。況
      且經警發動搜索未在被告甲○○住所扣得上揭資料正本，
      而另案民事訴訟當中，經檢察官調卷，亦未發現有資料正
      本，則並無證據可確認該資料正本確實在被告甲○○持有
      當中。另告訴人乙○○未直接親身見聞被告實施竊盜，而
      係事後推測之詞，亦無提出被告甲○○於九十七年十一月
      間某日之公司錄影監視畫面可為佐證。故檢察官上訴理由
      所載之內容實經原審於判決內詳予論述指駁，難採為認定
      被告甲○○有罪之證據。基此，檢察官之上訴書狀雖已敘
      述理由，但其理由均核非足以動搖原判決之具體理由，揆
      諸上開說明，自非屬得上訴第二審之具體事由，應認本件
      上訴不合上訴之法定要件，予以駁回，並不經言詞辯論為
      之。
四、據上論斷，應依刑事訴訟法第三百六十七條前段、第三百七
    十二條，判決如主文。
中    華    民    國    99    年    5     月    14    日
                  刑事第十八庭審判長法  官  吳鴻章
                                    法  官  周政達
                                    法  官  曾淑華
以上正本證明與原本無異。
不得上訴。
                                    書記官  王增華
中    華    民    國    99    年    5     月    17    日

司法院資訊處製作；財團法人民間司法改革基金會備份。
